【裁判字號】    98,審交訴,123
【裁判日期】    990409
【裁判案由】    肇事遺棄罪等
【裁判全文】
臺灣桃園地方法院刑事判決           98年度審交訴字第123號
公  訴  人  臺灣桃園地方法院檢察署檢察官
被      告  甲○○
上列被告因肇事遺棄罪等案件，經檢察官提起公訴（98年度調偵
字第518 號），被告於準備程序期日就被訴事實為有罪陳述，經
本院裁定進行簡式審判程序，茲判決如下：
    主      文
甲○○因過失傷害人，處有期徒刑參月，如易科罰金，以新臺幣
壹仟元折算壹日；又駕駛動力交通工具肇事，致人傷而逃逸，處
有期徒刑陸月，如易科罰金，以新臺幣壹仟元折算壹日。應執行
有期徒刑柒月，如易科罰金，以新臺幣壹仟元折算壹日。緩刑貳
年，並應於緩刑期內向被害人乙○○給付新臺幣壹拾陸萬元整，
給付方式為自九十九年二月二十日起，於每月二十日給付告訴人
新臺幣肆萬元，至全部清償完畢之日止，如有一期不履行，視為
全部到期。
    事      實
一、甲○○於民國97年6 月21日上午8 時28分許，無照騎乘車牌
    號碼OLH-842 號重型機車，行經桃園縣中壢市仁美新村140
    號前方，無號誌之交岔路口時，明知行經無號誌之交岔路口
    時，應減速慢行，作隨時停車之準備，且應注意車前狀況，
    並隨時採取必要之安全措施，又依當時之天候晴、日間有自
    然光線、路面乾燥、無缺陷、無障礙物、視距良好，顯無不
    能注意之情形，竟疏未注意，與騎乘車牌號碼MG6-861 號重
    型機車之乙○○發生碰撞而肇事，致乙○○受有右手Colles
    氏粉碎性骨折之傷害。而甲○○致人受傷後，並未通知救護
    人員或對乙○○採取必要之救護措施，亦未報警處理，以釐
    清事故責任，旋基於肇事逃逸之犯意，逕自騎乘上揭車牌號
    碼OLH-842 號重型機車離開現場。嗣經案發現場附近某不知
    名之住戶提供甲○○之住處資料後，始為警循線查獲上情。
二、案經告訴人乙○○訴由臺灣桃園地方法院檢察署檢察官偵查
    起訴。
    理  由
一、本案被告甲○○所犯均係死刑、無期徒刑或最輕本刑為3 年
    以上有期徒刑以外之罪，其於本院準備程序期日中就被訴事
    實均為有罪之陳述，經本院告知簡式審判程序之旨，並聽取
    當事人意見後，由本院依刑事訴訟法第273 條之1 第1 項規
    定裁定進行簡式審判程序，核先敘明。
二、上揭犯罪事實，業據被告於警詢、檢察官偵訊及本院審理時
    坦承不諱，並經告訴人乙○○分別於警詢、檢察官偵訊及本
    院審理時陳述無訛，復有道路交通事故現場圖、道路交通事
    故調查報告表（一）、（二）、衛生署桃園醫院診斷證明書
    、桃園縣政府警察局舉發違反道路交通管理事件通知單各1
    份及採證相片等附卷可稽。
三、按行經無號誌之交岔路口應減速慢行，作隨時停車之準備；
    復按汽車行駛時，駕駛人應注意車前狀況，並隨時採取必要
    之安全措施，道路交通安全規則第93條第1 項第2 款、第94
    條第3 項分別定有明文。本件被告騎乘機車未減速慢行，並
    未注意車前狀況，而肇致本件車禍，其有過失甚明。而告訴
    人乙○○確因此受有傷害，已詳述如前，則被告之過失行為
    與告訴人之受有傷害間，顯有相當因果關係。綜上所述，足
    認被告自白與事實相符，堪以採信。本件事證明確，被告犯
    行可以認定，應依法論罪科刑。
四、核被告所為，分別係犯刑法第284 條第1 項前段之過失傷害
    罪及刑法第185 條之4 之駕駛動力交通工具肇事致人傷而逃
    逸罪。被告上開犯行，犯意各別、行為互殊，應分論併罰。
    被告無照駕車肇事，因而致人受傷，就其過失傷害犯行，應
    依道路交通管理處罰條例第86條第1 項之規定，加重其刑。
    爰審酌被告於肇事致告訴人受有上述傷害後，猶未及時施以
    必要之救護措施，反而逕自離去，惡性非輕，惟念其犯後坦
    承犯行，態度尚可等一切情狀，分別量處如主文所示之刑，
    併諭知易科罰金之折算標準及定其應執行之刑。另按刑法第
    41條原規定：「前項（即易科罰金之折算標準）規定於數罪
    併罰，其應執行之刑未逾6 月者，亦適用之。」該規定於98
    年1 月21日修正為：「第1 項至第3 項規定於數罪併罰，其
    應執行之刑未逾6 個月者，亦適用之。」並移列於同條第8
    項，其關於數罪併罰，數宣告刑均得易科罰金，而定應執行
    之刑逾6 個月者，排除適用同條第1 項得易科罰金之規定部
    分，業經98年6 月19日大法官會議第662 號解釋宣告自該解
    釋公布日起失其效力。嗣刑法第41條已於98年12月30日修正
    公布並施行，同條第8 項修正為「第1 項至第4 項及第7 項
    之規定，於數罪併罰之數罪均得易科罰金或易服社會勞動，
    其應執行之刑逾6 月者，亦適用之。」，是為前述大法官會
    議字第662 號解釋之明文化，無庸比較新舊法，而應直接適
    用之。本件被告所犯各罪宣告刑均得易科罰金，雖經本院合
    併定應執行刑超過有期徒刑6 月，依前述說明，自應就本件
    應執行之刑諭知易科罰金之折算標準。末查，被告前未曾受
    有期徒刑以上刑之宣告，有臺灣高等法院被告前案紀錄表在
    卷可按，其因一時疏忽，致人受傷，經此次刑之宣告，應知
    所惕勉而無再犯之虞，且與告訴人達成和解，有本院99年1
    月26日準備程序筆錄1 份在卷足憑，本院認其所受宣告刑以
    暫不執行為適當，併宣告緩刑2 年，並應於緩刑期內向被害
    人乙○○給付新臺幣（下同）160,000 元整，給付方式為自
    99 年2月20日起，按於每月20日給付告訴人40,000元，至全
    部清償完畢之日止，如有一期不履行，視為全部到期，以勵
    自新。
五、依刑事訴訟法第273 條之1 第1 項、第299 條第1 項前段，
    刑法第284 條第1 項前段、第185 條之4 、第51條第5 款、
    第41條第1 項前段、第8 項，第74條第1 項第1 款、第2 項
    第3 款，道路交通管理處罰條例第86條第1 項，刑法施行法
    第1 條之1 第1 項、第2 項前段，判決如主文。
六、如不服本判決，得於判決書送達之翌日起10日內，以書狀敘
    述理由，向本庭提出上訴。
本案經檢察官潘怡華到庭執行職務。
中    華    民    國    99    年    4     月    9     日
                        刑事庭  法  官  劉為丕
以上正本證明與原本無異。
如不服本判決，應於判決送達後10日內向本院提出上訴狀（應附
繕本），其未敘述上訴理由者，應於上訴期間屆滿後20日內補提
理由書狀於本院，上訴於臺灣高等法院。
                                書記官  陳淑瓊
中    華    民    國    99    年    4     月    9     日
附錄本案論罪科刑依據之法條：
中華民國刑法第284條
因過失傷害人者，處六月以下有期徒刑、拘役或五百元以下罰金
，致重傷者，處一年以下有期徒刑、拘役或五百元以下罰金。
從事業務之人，因業務上之過失傷害人者，處一年以下有期徒刑
、拘役或一千元以下罰金，致重傷者，處三年以下有期徒刑、拘
役或二千元以下罰金。
中華民國刑法第185條之4
駕駛動力交通工具肇事，致人死傷而逃逸者，處六月以上五年以
下有期徒刑。

司法院資訊處製作；財團法人民間司法改革基金會備份。
